最高法院民事裁定　　　　　　　九十六年度台抗字第六六一號
再 抗告 人　甲○○
訴訟代理人　陳和貴律師
　　　　　　陳君慈律師
　　　　　　馮馨儀律師
上列再抗告人因與乙○○○○○律師事務所間支付命令聲請再審
事件，對於中華民國九十六年六月二十八日台灣高等法院裁定（
九十六年度抗字第六四八號），提起再抗告，本院裁定如下：
    主  文
原裁定廢棄，應由台灣高等法院更為裁定。
    理  由
按「再審之訴，應於三十日之不變期間內提起」。「前項期間，
自判決確定時起算，判決於送達前確定者，自送達時起算；其再
審之理由發生或知悉在後者，均自知悉時起算。但自判決確定後
已逾五年者，不得提起」。「以第四百九十六條第一項第五款、
第六款或第十二款情形為再審之理由者，不適用前項但書之規定
」。民事訴訟法第五百條定有明文。當事人以民事訴訟法第四百
九十六條第一項第十二款就同一訴訟標的在前已有確定判決或和
解、調解或得使用該判決或和解、調解之再審事由，提起再審，
僅限於依該裁判書記載之內容，即得以知悉該裁判之訴訟標的或
請求內容，在前已有確定判決或和解、調解或得使用該判決或和
解、調解之再審事由，始應認該再審理由於裁判送達時當事人即
可知悉，於計算其三十日之再審不變期間，應自裁判確定時起算
，而無同法第五百條第二項但書再審理由知悉在後之適用。倘依
裁判書記載之內容，無從知悉有重複起訴之再審事由，即無排除
適用該條第二項但書之餘地。再抗告人一再主張督促程序乃為簡
化訴訟程序而設，支付命令裁定亦僅記載應給付金額，而未敘明
請求之事實理由及法律依據，是債務人收受支付命令時，並無法
確認債權人據以請求之法律關係為何。本件再抗告人既係以相對
人就已有確定判決之同一法律關係重複起訴為再審理由，則支付
命令本身既未記載請求之事實理由及法律依據，縱使支付命令合
法送達再抗告人，再抗告人仍不知有再審理由存在。本件原法院
未遑查明系爭支付命令有無記載請求之事實理由及法律依據，再
抗告人於受合法送達該支付命令時，即得以知悉相對人就已確定
之訴訟標的，重複發支付命令之再審事由，遽認其再審逾期，駁
回其再審之聲請，於法未合。再抗告意旨，指摘原裁定不當，求
予廢棄，非無理由。
據上論結，本件再抗告為有理由。依民事訴訟法第四百九十五條
之一第二項、第四百七十七條第一項、第四百七十八條第二項，
裁定如主文。
中　　華　　民　　國　九十六　年　　九　　月   二十   日
                      最高法院民事第六庭
                          審判長法官  劉　延　村
                                法官  劉　福　來
                                法官  許　澍　林
                                法官  黃　秀　得
                                法官  李　寶　堂
      本件正本證明與原本無異
                                      書  記  官
中　　華　　民　　國　九十六　年　　十　　月    三    日
                                                     m
